臺灣高等法院臺中分院民事裁定
                                     108年度家上字第37號
上  訴  人  黃榮貴
訴訟代理人  蕭文濱律師

上列上訴人因與被上訴人黃炳騰間分割遺產事件，上訴人對於民
國109年12月2日本院108年度家上字第37號第二審判決提起上訴
，本院裁定如下：
    主  文
一、本件訴訟標的價額核定為新臺幣675萬2819元。
二、上訴人應於收受本裁定正本7日內，補繳第三審裁判費新臺
    幣2萬8,661元；逾期不補正，即駁回上訴。
    理  由
一、按家事訴訟事件，除本法別有規定者外，準用民事訴訟法之
    規定，家事事件法第51條定有明文。第按，訴訟標的之價額
    ，由法院核定。核定訴訟標的之價額，以起訴時之交易價額
    為準；無交易價額者，以原告就訴訟標的所有之利益為準。
    訴訟標的之價額不能核定者，以第466條所定不得上訴第三
    審之最高利益額數加十分之一定之。向第二審或第三審法院
    上訴，依第77條之13及第77條之14規定，加徵裁判費十分之
    五，民事訴訟法第77條之1第1項、第2項、第77條之12、第7
    7條之16第1項前段分別定有明文。次按，計算上訴利益，準
    用關於計算訴訟標的價額之規定，民事訴訟法第466條第4項
    定有明文。又民事訴訟採有償主義，裁判費之預納乃起訴或
    上訴必備之程式，攸關公益，屬於訴訟成立（合法）要件，
    法院不論訴訟程序進行至何程度，均應依職權調查該要件是
    否具備，以維護公益及當事人之程序利益。故核定訴訟標的
    之價額，為法院應依職權調查之事項，不受當事人主張及下
    級法院原核定訴訟標的價額之拘束，倘下級法院所核定之訴
    訟標的之價額有誤，上級法院仍得重新核定（最高法院107
    年度台抗字第700號裁定意旨參照）。再於請求分割遺產之
    訴，其訴訟標的價額之計算，應以原告在第一審起訴時因分
    割所受利益之客觀價額為準，就此種事件上訴時，其訴訟標
    的價額及上訴利益額，亦以此為準，不因被告或原告提起上
    訴而有所歧異（最高法院105年度台抗字第315號裁定意旨參
    照），而民法第1164條所定之遺產分割，既係以遺產為一體
    ，整個的為分割，並非以遺產中各個財產之分割為對象，則
    於分割遺產之訴，其訴訟標的價額及上訴利益額，自應依全
    部遺產於起訴時之總價額，按原告所占應繼分比例定之（最
    高法院103年度台抗字480號裁定意旨參照）。再按，上訴不
    合法者，第二審法院應以裁定駁回之。但其情形可以補正者
    ，審判長應定期間先命補正，民事訴訟法第444條第1項定有
    明文，此規定亦為第三審程序所準用（同法第481條）。
二、查被上訴人訴請就被繼承人○○○如附表所示之遺產而為分割
    ，經囑託華聲科技不動產估價師事務所就○○○所有如附表所
    示編號1至13之不動產鑑價結果，認前揭不動產之客觀交易
    價值，合計新臺幣（下同）3376萬3,953元（見本院卷一第1
    66至168頁）。另○○○於南投市農會存款140元（如附表所示
    編號14），是○○○之遺產總額，應為3376萬4,093元（計算式
    ：3376萬3,953元＋140元＝3376萬4,093元）。又被上訴人（
    即原告）就前揭遺產所占應繼分比例為1/5，依上開說明，
    本件之訴訟標的價額應為675萬2,819元（計算式：3376萬4,
    093元5＝675萬2,819元；元以下四捨五入）。準此，上訴人
    於第三審應徵裁判費為10萬1,886元，惟上訴人雖已繳第三
    審裁判費7萬3225元，其餘第三審裁判費2萬8,661元，未據
    繳納。茲限上訴人於收受本裁定正本7日內，如數逕向本院
    補繳，逾期駁回其上訴。特此裁定。
中　　華　　民　　國　  110　　年　　4　　月　  7　　日
                    家事法庭   審判長法　官  楊熾光
                                     法　官  戴博誠
                                     法　官  莊宇馨
正本係照原本作成。
核定訴訟標的價額部分得抗告，其餘不得抗告。如不服本裁定應
於裁定送達後10日內向本院提出抗告理由狀（須按他造人數附具
繕本），並繳納抗告裁判費新臺幣1,000元。
                                     書記官  黃粟儀
中　　華　　民　　國　 110　　年　　4 　　月　　7 　　日
附表：
編號 種類 遺產明細 面積或金額 權利範圍 價值（新臺幣） 1 土地 南投縣○○市○○○○段000地號（重測前○○○段000之00地號） 2576.81㎡ 全部 162萬0813元 2 土地 南投縣○○市○○○段00地號 1750㎡ 1/3 238萬2174元 3 土地 南投縣○○市○○○段00○0地號 66㎡ 1/10 2萬6953元 4 土地 南投縣○○市○○○段00○00地號 366㎡ 1/10 14萬9465元 5 土地 南投縣○○市○○○段00○00地號 107㎡ 全部 45萬9619元 6 土地 南投縣○○市○○○段00地號 256㎡ 1/10 10萬4544元 7 土地 南投縣○○市○○○段00○0地號 68㎡ 全部 18萬7187元 8 土地 南投縣○○市○○○段00○0地號 46㎡ 1/10 1萬8785元 9 未辦保存登記建物 南投縣○○市○○里○○路0000巷00號（稅籍編號：00000000000） 155.30㎡ 25000/ 100000 1萬4639元 10 土地 南投縣○○市○○○○段000地號 3161.76㎡ 全部 183萬6983元 11 土地 彰化縣○○鄉○○段000地號 6772.57㎡ 300/691 1129萬6013元 12 土地 南投縣○○市○○段00○00地號 84㎡ 全部 320萬1660元 13 土地 南投縣○○市○○段00○0地號 463㎡ 全部 1246萬5118元 14 存款 南投市農會 新臺幣140元及其法定孳息   遺產總額：3376萬4093元